臺灣桃園地方法院刑事判決
111年度訴字第450號
公  訴  人  臺灣桃園地方檢察署檢察官
被      告  林韆  


選任辯護人  王聖傑律師
            蔡閔涵律師
被      告  郭明泰



選任辯護人  鄧文宇律師（法律扶助律師）
上列被告因毒品危害防制條例案件，經檢察官提起公訴（110年
度偵字第8578號），本院判決如下：
    主  文
郭明泰共同販賣第三級毒品，處有期徒刑壹年拾月。緩刑伍年，
緩刑期間付保護管束，應自本判決確定之日起壹年內向公庫支付
新臺幣貳拾萬元，及向指定之政府機關、政府機構、行政法人、
社區或其他符合公益目的之機構或團體提供壹佰伍拾小時之義務
勞務。扣案如附表一所示之物均沒收。
林韆販賣第三級毒品未遂，處有期徒刑壹年貳月。緩刑伍年，緩
刑期間付保護管束，應自本判決確定之日起壹年內向公庫支付新
臺幣拾伍萬元，及向指定之政府機關、政府機構、行政法人、社
區或其他符合公益目的之機構或團體提供壹佰小時之義務勞務。
扣案如附表二所示之物均沒收。
    事  實
一、郭明泰於民國110年1月19日下午某時，向卓韓鑌（所涉違反
    毒品危害防制條例部分，由本院以111年度訴字第554號審理
    中，並經本院發布通緝）以新臺幣（下同）20,000元之價格
    購得含有第三級毒品4-甲基甲基卡西酮成分之毒品咖啡包共
    100包，其取得該等毒品咖啡包所有權後，復與卓韓鑌共同
    基於販賣第三級毒品以營利之犯意聯絡，由卓韓鑌於同年月
    31日晚間10時50分前某時，透過通訊軟體LINE（下稱LINE）
    與林韆商談毒品交易內容，郭明泰則以如附表一編號一所示
    之行動電話與卓韓鑌聯繫，得知毒品交易之時間、地點後，
    再由郭明泰於同日晚間10時50分許，在桃園市桃園區安慶街
    附近某處，以8,000元之價格販賣上述毒品咖啡包中之22包
    予林韆。
二、林韆於110年1月17日下午3時許，在社群軟體TikTok（下稱
    抖音）某影片留言區中，見暱稱「阿昆昆」之人張貼「桃園
    求支援」等暗示欲購買毒品之內容，即基於販賣第三級毒品
    以營利之犯意，透過如附表二編號一所示之行動電話，以暱
    稱「青仔」回覆「哪」等語，表達其有毒品可供販賣之意。
    適新北市政府警察局新莊分局警員執行網路巡邏而查悉上述
    林韆回覆之內容，即佯裝為毒品買家，以暱稱「岔輪小颯」
    透過抖音私訊功能與林韆聯繫，談妥以5,800元之價格購買
    含有上述毒品成分之毒品咖啡包10包，雙方並約定於同年月
    31日晚間11時，在桃園市桃園區寶慶路237巷進行交易。嗣
    林韆於同日晚間10時50分許自郭明泰處購得上述毒品咖啡包
    22包後，即依約前往桃園市桃園區寶慶路237巷進行交易，
    在其將如附表二編號二所示毒品咖啡包，交付予喬裝買家之
    警員並收取價金時，經警員表明身分而查獲，其販賣行為因
    而止於未遂，並為警員扣得如附表二所示之物。林韆並配合
    警員追查毒品上游，警員因而於同日晚間11時20分許，在桃
    園市○○區○○街00號前查獲郭明泰，且自郭明泰處扣得如附表
    一所示之物及現金4,500元。
    理  由
一、事實認定
　㈠訊據被告郭明泰、林韆各就所涉販賣第三級毒品、販賣第三
    級毒品未遂等犯行均坦承不諱，並有警員朱奕安出具之職務
    報告、抖音及LINE頁面翻拍照片及截圖、查獲現場錄音譯文
    及通訊軟體對話譯文、查獲現場照片及扣案毒品照片、內政
    部警政署刑事警察局刑鑑字第1100018493號鑑定書等在卷可
    稽（見偵字卷第67頁至第73頁、第77頁至第127頁、第235頁
    至第237頁），及有扣案如附表一、二所示之物為證，足認
    被告2人之任意性自白均與事實相符，得以採信。
　㈡就事實欄一所載部分，公訴意旨（即起訴書犯罪事實欄二）
    未認被告郭明泰與卓韓鑌具犯意聯絡及行為分擔。惟依被告
    郭明泰於本院準備程序中所述（見本院卷第83頁），其係向
    卓韓鑌購買上述毒品咖啡包並取得所有權後，再透過卓韓鑌
    協助尋找買家，此節並與被告郭明泰出售毒品之對象即被告
    林韆供稱：我實際上聯繫的對象是卓韓鑌等語（見本院卷第
    82頁）互相符合，足認被告郭明泰確係與卓韓鑌共同基於販
    賣第三級毒品以營利之犯意聯絡，而為事實欄一所載犯行，
    是此部分公訴意旨應予補充。
　㈢就事實欄二所載部分，公訴意旨（即起訴書犯罪事實欄一）
    認被告林韆先以暱稱「營桃園」，後改為「青仔」，在抖音
    公開群組中發布「雙北桃園營」之販賣毒品訊息。然據被告
    林韆於本院準備程序中供稱：我是以暱稱「青仔」與警方聯
    繫，暱稱「營桃園」並不是我使用，我是利用「阿昆昆」所
    張貼「桃園求支援」的訊息，在下方留言「哪」，以此表達
    我有提供毒品之意等語（見本院卷第82頁），此與卷內抖音
    頁面截圖所示「青仔」在「阿昆昆」所張貼「桃園求支援」
    之訊息下方回覆「哪」等語，「岔輪小颯」即再回覆「哥有
    嗎」等語之情節（見偵字卷第105頁至第107頁）互核一致。
    本院考量被告林韆已坦認犯罪，並無就此交易細節為不實陳
    述之必要，且卷內亦無事證可認上述「營桃園」之帳號確為
    被告林韆所使用、「雙北桃園營」之訊息確為被告林韆所發
    布，堪認上開被告林韆供稱之交易過程應屬實情，故此部分
    公訴意旨應予更正。
　㈣毒品危害防制條例所規定之販賣毒品罪，雖未明示「營利之
    意圖」為其犯罪構成要件，然「販賣」一語，在文義解釋上
    當然已寓含有買賤賣貴，而從中取利之意思存在。且從商業
    交易原理與一般社會觀念而言，販賣行為在通常情形下，仍
    係以牟取利益為其活動之主要誘因與目的。又政府為杜絕毒
    品氾濫，毒害人民甚深，再三宣導民眾遠離毒品、媒體報導
    既深且廣，對於禁絕毒品之政策，應為大眾所熟悉。再政府
    對於查緝施用、轉讓及販賣毒品無不嚴格執行，且販賣毒品
    罪係重罪，若無利可圖，衡情一般持有毒品者，當不致輕易
    將持有之毒品交付他人。況販賣毒品係違法行為，非可公然
    為之，且有其獨特之販售路線及管道，亦無公定之價格，復
    可任意增減其分裝之數量，而每次買賣之價量亦可能隨時依
    市場貨源之供需情形、交易雙方之關係深淺、資力、對行情
    之認知、查緝之寬嚴，及購買者被查獲時供述購買對象之可
    能性風險評估等事由，而異其標準，非可一概而論。是販賣
    之利得並不固定，然縱使販賣之人從價差或量差中牟利方式
    雖異，其意圖營利之非法販賣行為仍為相同。依本院上所認
    定之毒品交易情節，被告郭明泰原係以20,000元之價格，自
    卓韓鑌處購得上述毒品咖啡包100包（每包200元），其則以
    8,000元之價格，販賣其中22包予被告林韆（每包約364元，
    四捨五入至整數位，即事實欄一所載部分），被告林韆再以
    5,800元之價格，約定販賣其中10包予警員（每包580元，即
    事實欄二所載部分），可見被告郭明泰、林韆均得從中賺取
    價差獲利，足認其等各係基於營利意圖，而為本案販賣毒品
    之犯行無疑。
　㈤綜上所述，被告2人之犯行均堪認定，應依法論科。
二、論罪科刑
　㈠4-甲基甲基卡西酮為毒品危害防制條例第2條第2項第3款所定
    之第三級毒品，是核被告郭明泰就事實欄一所為，係犯毒品
    危害防制條例第4條第3項之販賣第三級毒品罪，被告林韆就
    事實欄二所為，則係犯毒品危害防制條例第4條第6項、第3
    項之販賣第三級毒品未遂罪。其等意圖販賣而持有第三級毒
    品之低度行為，各為販賣、販賣未遂之高度行為所吸收，均
    不另論罪。
　㈡被告郭明泰與卓韓鑌就事實欄一所載犯行間，具犯意聯絡及
    行為分擔，應依刑法第28條規定論以共同正犯。公訴意旨未
    論以此節，應予補充。
　㈢就被告2人於本案所構成刑之減輕事由，分述如下：
　　⒈被告林韆已著手實施販賣毒品犯行，然因警員自始即不具
      購買真意，實際上無法真正完成交易，其販賣第三級毒品
      行為尚屬未遂，考量該犯行造成之法益侵害較小，依刑法
      第25條第2項規定，按既遂犯之刑減輕之。
　　⒉被告郭明泰、林韆於偵訊及本院審理中，各就其等販賣第
      三級毒品、販賣第三級毒品未遂犯行皆自白，均應依毒品
      危害防制條例第17條第2項規定減輕其刑。
　　⒊被告林韆於偵查中供出其毒品來源為郭明泰、卓韓鑌，被
      告郭明泰亦供出其毒品來源為卓韓鑌，且皆因而查獲，此
      有新北市政府警察局新莊分局新北警莊刑字第1114046690
      號函及所附警員朱奕安職務報告、臺灣桃園地方檢察署桃
      檢秀溫110偵16411字第1119062642號函附卷為憑（見本院
      卷第103頁至第107頁），而卓韓鑌所涉販賣第三級毒品部
      分並經檢察官以110年度偵字第16411號追加起訴在案，是
      被告2人所涉犯行均應依毒品危害防制條例第17條第1項規
      定減輕其刑，且因該條項同時有免除其刑之明文，依刑法
      第66條但書之規定，其減輕得減至3分之2。 
　　⒋被告2人分別適用上述刑之減輕規定，均應依刑法第70條規
      定遞減之，且依刑法第71條第2項規定，先依較少之數減
      輕之。
　　⒌至被告2人之辯護人皆另主張對被告2人依刑法第59條規定
      酌減其刑（見本院卷第89頁、第181頁）。然本案2次交易
      所涉毒品咖啡包之數量均非少，犯罪情節難認輕微，無從
      認為被告2人有何顯可憫恕之處，且其等所涉犯行各已依
      上開規定減輕其刑，本院認對被告2人科處減刑後之最低
      度刑，皆不至有情輕法重之情，當無從再依刑法第59條之
      規定酌減其刑。
　㈣本院審酌被告2人分別因貪圖不法利益，實行或著手販賣毒品
    之行為，危害社會治安及國民健康，且助長國內施用毒品之
    歪風，又因施用毒品而散盡家財、連累家人，或為購買毒品
    鋌而走險者，更不可勝計，對社會秩序造成相當程度之侵害
    ，應予非難，並考量被告2人犯後均對所涉犯行坦承不諱之
    犯後態度，兼衡被告2人之智識程度、於警詢中自陳之家庭
    經濟狀況，及其等為本案犯行之動機、目的、手段、所生危
    害、本案毒品交易販賣或約定販賣之數量及價格等一切情狀
    ，分別量處如主文所示之刑。
　㈤被告林韆未曾因故意犯罪受有期徒刑以上之宣告，被告郭明
    泰則於99年間因偽造有價證券案件經法院判處有期徒刑1年8
    月，緩刑4年確定，而該緩刑期間已屆滿，且緩刑宣告未經
    撤銷，此有臺灣高等法院被告前案紀錄表附卷為憑，依刑法
    第76條規定，上述被告郭明泰所受刑之宣告已失其效力，即
    等同未曾受有期徒刑以上刑之宣告。被告2人素行均尚可，
    且犯後良有悔意，皆因一時失慮而罹刑章，經此偵審程序及
    科刑之教訓，當能知所警惕而無再犯之虞，應無逕對其等施
    以短期自由刑之必要，本院認被告2人上開所受宣告之刑，
    以暫不執行為適當，是均依刑法第74條第1項第1款之規定，
    併予宣告緩刑5年，以啟自新。而為使被告2人從本案中深切
    記取教訓，避免其等再度犯罪，依刑法第74條第2項第4款、
    第5款規定，命被告郭明泰應自本判決確定之日起1年內向公
    庫支付20萬元，並應向指定之政府機關、政府機構、行政法
    人、社區或其他符合公益目的之機構或團體提供150小時之
    義務勞務，及命被告林韆應自本判決確定之日起1年內向公
    庫支付15萬元，並應向指定之政府機關、政府機構、行政法
    人、社區或其他符合公益目的之機構或團體提供100小時之
    義務勞務，再依刑法第93條第1項第2款規定，諭知被告2人
    皆於緩刑期間付保護管束，冀能使被告2人確實明瞭其等行
    為所造成之危害，並培養正確法治觀念。又被告2人倘違反
    上開應行負擔之事項，且情節重大，依刑法第75條之1第1項
    第4款規定，其緩刑之宣告仍得由檢察官向本院聲請撤銷，
    附此敘明。
三、沒收
　㈠扣案如附表一編號三、附表二編號二所示毒品咖啡包，確均
    檢出第三級毒品4-甲基甲基卡西酮成分，為不受法律保護之
    違禁物，且各屬被告郭明泰、林韆販賣所餘，應依刑法第38
    條第1項之規定，不問屬於犯罪行為人與否，分別於被告2人
    犯行項下宣告沒收。至鑑驗用罄之毒品，已不存在，自無庸
    宣告沒收。
　㈡扣案如附表一編號一、四所示行動電話、包裝袋，及扣案如
    附表二編號一、三所示行動電話、包裝袋，分別為被告郭明
    泰、林韆為本案販賣毒品犯行所用之物，應依毒品危害防制
    條例第19條第1項之規定，不問屬於犯罪行為人與否，各於
    被告2人犯行項下諭知沒收。
　㈢扣案如附表一編號二所示之現金8,000元，係被告郭明泰為事
    實欄一所載犯行向被告林韆收取之毒品價金，此經被告郭明
    泰於本院準備程序中供承在卷（見本院卷第83頁），屬被告
    郭明泰為事實欄一所載犯行之犯罪所得，應依刑法第38條之
    1第1項前段規定，於其犯行項下宣告沒收。
　㈣至扣案之現金4,500元（本案共計自被告郭明泰處扣得現金 1
    2,500元，扣除上述宣告沒收之8,000元），因無事證可認與
    本案相關，本院自無從諭知沒收。
據上論斷，應依刑事訴訟法第299條第1項前段，判決如主文。
本案經檢察官李佩宣提起公訴，檢察官朱秀晴到庭執行職務。
中　　華　　民　　國　　111 　年　　8 　　月　　29　　日
                  刑事第一庭　審判長法　官　鄭吉雄
                                    法  官  陳炫谷
                                    法  官  陳布衣

以上正本證明與原本無異。
如不服本判決應於收受判決後20日內向本院提出上訴書狀，並應
敘述具體理由。其未敘述上訴理由者，應於上訴期間屆滿後20日
內向本院補提理由書(均須按他造當事人之人數附繕本)「切勿逕
送上級法院」。 

　　　　　　　　　　　　　　　書記官　蔡昌霖
中　　華　　民　　國　　111 　年　　8 　　月　　29　　日
附表一（自被告郭明泰處扣押之物品）：
編號 名稱 數量 說明 一 行動電話 （含SIM卡） 1支 廠牌：SAMSUNG IMEI號碼：000000000000000 二 現金8,000元  林韆交付之毒品價金 三 毒品咖啡包 41包 ①彩色包裝部分（36包，鑑定編號B1-B36） 　毒品外觀：黃色粉末 　驗前淨重：約247.77公克 　（因鑑驗使用1.38公克） 　檢驗結果：檢出4-甲基甲基卡西酮（純度 　　　　　　約4%）成分，推估4-甲基甲基 　　　　　　卡西酮純質淨重約9.91公克 ②黑色包裝部分（5包，鑑定編號B37-B41） 　毒品外觀：紅色粉末 　驗前淨重：約26.77公克 　（因鑑驗使用1.53公克） 　檢驗結果：檢出4-甲基甲基卡西酮（純度 　　　　　　約2%）成分，推估4-甲基甲基 　　　　　　卡西酮純質淨重約0.53公克 四 包裝袋 41個 用以包裝編號三所示毒品 
附表二（自被告林韆處扣押之物品）：
編號 名稱 數量 說明 一 行動電話 （含SIM卡） 1支 廠牌：IPHONE 門號：0000000000號 二 毒品咖啡包 22包 （鑑定編號A1-A22） 　毒品外觀：黃色粉末 　驗前淨重：約140.89公克 　（因鑑驗使用1.38公克） 　檢驗結果：檢出4-甲基甲基卡西酮（純度 　　　　　　約3%）成分，推估4-甲基甲基 　　　　　　卡西酮純質淨重約4.22公克 三 包裝袋 22個 用以包裝編號二所示毒品 
附錄論罪科刑法條全文：
毒品危害防制條例第4條
製造、運輸、販賣第一級毒品者，處死刑或無期徒刑；處無期徒
刑者，得併科新臺幣三千萬元以下罰金。
製造、運輸、販賣第二級毒品者，處無期徒刑或十年以上有期徒
刑，得併科新臺幣一千五百萬元以下罰金。
製造、運輸、販賣第三級毒品者，處七年以上有期徒刑，得併科
新臺幣一千萬元以下罰金。
製造、運輸、販賣第四級毒品者，處五年以上十二年以下有期徒
刑，得併科新臺幣五百萬元以下罰金。
製造、運輸、販賣專供製造或施用毒品之器具者，處一年以上七
年以下有期徒刑，得併科新臺幣一百五十萬元以下罰金。
前五項之未遂犯罰之。